【裁判字號】    90,易,460
【裁判日期】    901019
【裁判案由】    妨害家庭
【裁判全文】
臺灣宜蘭地方法院刑事判決                            九十年度易字第四六號
    公  訴  人  臺灣宜蘭地方法院檢察署檢察官
    被      告  丙○○
                甲○○
右列被告因妨害家庭案件，經檢察官提起公訴（九十年度偵字第二０二號），本院判
決如左：
    主  文
丙○○連續與有配偶之人相姦，處有期徒刑伍月，如易科罰金，以參佰元折算壹日。
甲○○部分公訴不受理。
    事  實
一、丙○○明知甲○○係有配偶之人，竟基於概括之犯意，自民國八十七年四月間起
    迄九十年五月中旬間止，連續在基隆市○○路、宜蘭縣礁溪鄉○○路，及宜蘭縣
    壯圍鄉○○路十一之六十一號等賃居處所相姦多次。嗣於九十年五月間始為甲○○之妻乙○○輾轉得知上情，並經甲○○之確認。
二、案經乙○○訴由台灣宜蘭地方法院檢察署檢察官偵查起訴。
    理  由
一、右揭犯罪事實，業據被告丙○○於偵查及本院審理時坦承不諱，核與共同被告甲○○及告訴人乙○○分別供承及指訴之情節大致相符，堪信屬實。至被告丙○○
    雖辯稱：其於八十八年十月三十一日為甲○○生下一子蕭仲凱，懷孕時告訴人就
    曾跟蹤她先生找到伊，當時伊有告訴她小孩是甲○○的，後來伊回桃園姊夫家生
    產，在坐月子時甲○○有帶告訴人才找伊談小孩的事，滿月後也曾在談過一次，
    告訴人應該早就知道伊和甲○○相姦之事等語。惟按刑法第二百三十九條之罪，
    配偶縱容或宥恕者，固不得告訴。惟所謂「縱容」或「宥恕」，非僅須內心有「
    縱容」或「宥恕」之真意，且須於外部有「縱容」或「宥恕」之明示或默示之表
    示行為，方足當之，不得以被害之配偶暫時緘默隱而未發，未向偵查機關申告犯
    罪事實，表示追訴之意思，即指為「縱容」或「宥恕」。又刑事訴訟法第二百十
    六條第一項，固規定告訴乃論之罪，其告訴應自得為告訴之人知悉犯人之時起，
    六個月內為之，但在連續犯由最初之行為知悉犯人之時起，雖已逾六個月，而自
  知悉其最後之行為時起，尚未逾六個月者，仍得行使告訴權。經查，訊據告訴人
    莊禮陵雖不否認被告丙○○懷孕時及生產後曾與之見過面，然堅決否認確知其與
    甲○○相姦之事，指稱：當時伊有向甲○○求證，但甲○○都否認，雖曾和丙○○見過面，但當時僅有懷疑而已，一直沒有確切之證據，否則早就告她了，是直
    到九十年五月間甲○○被學校解聘後，甲○○才向伊承認與丙○○之姦情，後來
    兩人都向伊坦承，所以才提出告訴等語。經核與共同被甲○○證稱：伊一直都瞞
    著伊太太，沒有告訴她曾和丙○○有發生過性關係，而且伊都按時上、下班，雖
    然伊太太曾問伊小孩的事，但伊都保持沈默以對等語大致相符。因此告訴人縱曾
    懷疑其夫與被告丙○○二人間有姦情，既僅懷疑，尚未有實據，被告二人當時亦
    未對外公開此事或承認有染，告訴人自不可能有縱容或宥恕之表示行為。況且被
    告丙○○在生產後又繼續與甲○○發生相姦行為至九十年五月間止，因而告訴人
    於九十年七月初提出告訴，並未逾六個月者，自仍得提起告訴。至於被告丙○○
    、與共同被告甲○○及告訴人雖對於蕭仲凱是否確為被告二人所生有所爭執，然
    被告丙○○與甲○○間既坦承確有前開相姦行為，該子就否為二人所生，均不影
    響其犯罪之成立，附此敘明。從而綜上所述，本件事證明確，被告犯行堪以認定
    ，應依法論科。
二、核被告丙○○所為，係犯刑法第二百三十九條後段之相姦罪。其先後多次犯行，
    時間緊接，方法相同，所犯又係構成要件相同之罪名，顯係基於概括之犯意而反
    覆為之，應依連續犯之規定，以一罪並加重其刑。公訴人雖僅敘及被告自八十七
    年六月間起迄九十年四月間止在基隆市、宜蘭縣礁溪鄉及宜蘭縣壯圍鄉等地之相
    姦行為，未及事實欄所示之其他犯行，然此與起訴部分具有連續犯之裁判上一罪
    法律關係，為起訴效力所及，本院應併予審理。爰審酌被告前無犯罪前科紀錄，
    有台灣高等法院檢察署刑案紀錄簡覆表一件在卷可按，及其犯罪之動機、目的、
    手段、犯罪時間長達三年，且到案後雖坦承犯行，然迄未向告訴人表示歉意或取
    得其原諒等情狀，量處如主文所之刑，並諭知易科罰金之折算標準。
三、公訴意旨另以：被告甲○○係有配偶之人，竟基於概括之犯意，自民國八十七年
    六月間起，迄至九十年四月間止，連續在基隆市、宜蘭縣礁溪鄉及宜蘭縣壯圍鄉
    ○○路十一之六十一號等賃居處所，與丙○○通姦多次。嗣因丙○○於八十八年
    十月三十一日產下一子取名蕭仲凱，始為乙○○輾轉知悉而循線查得上情，因認
    被告甲○○涉犯刑法第二百三十九條前段之通姦罪嫌。
四、按告訴乃論之罪，告訴人於第一審辯論終結前得撤回其告訴，又告訴經撤回者，
    應諭知不受理之判決，刑事訴訟法第二百三十八條第一項、第三百零三條第三款
    分別定有明文。查本件告訴人乙○○告訴被告甲○○妨害家庭案件，起訴書認係
    觸犯刑法第二百三十九條前段之通姦罪，依同法第二百四十五條第一項規定，須
    告訴乃論。茲據告訴人於本院審理時撤回其對被告甲○○之告訴，揆諸前開說明
    ，爰依法諭知不受理之判決。
據上論斷，應依刑事訴訟法第二百九十九條第一項前段、第三百零三條第三款，刑法
第五十六條、第二百三十九條後段、第四十一條第一項，罰金罰鍰提高標準條例第二
條，判決如主文。
本案經檢察官廖允松到庭執行職務。
中      華      民      國      九十      年     十      月     十九    日
                                  臺灣宜蘭地方法院刑事第一庭
                                          法  官  林翠華
右正本證明與原本無異。
如不服本判決，應於判決送達後十日內，向本院提出上訴狀（應附繕本）。
                                          書記官  林秀麗
中      華      民      國      九十      年     十      月    二十二   日
附錄本案論罪科刑法條全文：
刑法第二百三十九條
 (通姦罪)
有配偶而與人通姦者，處一年以下有期徒刑。其相姦者亦同。


司法院資訊處製作；財團法人民間司法改革基金會備份。
